---
title: "Pruebas de hipótesis: Resumiendo información acerca de los efectos causales"
author: "Lily Medina"
date: "`r format(Sys.time(), '%d %B %Y')`"
bibliography: ../learningdays-book.bib
biblio-style: apalike
link-citations: yes
colorlinks: yes
fig_caption: yes
header-includes: |
   \setbeamertemplate{footline}{\begin{beamercolorbox}{section in head/foot}
   \includegraphics[height=.5cm]{../Images/egap-logo.png} \hfill
   \insertframenumber/\inserttotalframenumber \end{beamercolorbox}}
   \usepackage{tikz}
   \usepackage{tikz-cd}
   \usepackage{textpos}
   \usepackage{booktabs,multirow,makecell}
output:
  beamer_presentation: 
    slide_level: 2
    keep_tex: yes
    toc: no
    fig_caption: yes
  revealjs::revealjs_presentation:
    fig_caption: true
    theme: default
    highlight: pygments
    center: false
    transition: fade
    smart: false
    self_contained: false
    reveal_plugins: ["notes", "search", "chalkboard"]
    pandoc_args: [ "--toc" ]
    reveal_options:
      slideNumber: true
      previewLinks: true
      chalkboard:
        theme: whiteboard
        toggleNotesButton: false
---

```{r setup, include=FALSE}
#source("rmd_setup.R")
library(knitr)
# Load all the libraries we need
# library(here)
# library(tidyverse)
library(kableExtra)
# library(DeclareDesign)
# library(estimatr)
# library(styler)
# library(coin)
# library(multcomp)
# library(devtools)
# library(randomizr)
# library(rcompanion) ## for pairwisePermutationTest()
```

# Pruebas de hipótesis

## Panorama general


- Estamos interesados en cuáles es el efecto causal de una intervención; Entonces:

1. Formulamos una hipótesis acerca de ese efecto causal. Por ejemplo: X tiene un efecto positivo sobre Y.
2. Probamos la hipótesis
3. Podemos decir si nuestra hipótesis puede ser o no cierta a la luz de la evidencia recolectada. 



## Qué veremos en esta sesión?

- Problema fundamental de la inferencia causal: para una unidad sólo podemos observar el valor que toma la variable de interés  $Y$ si esa unidad fue asignada a control o al tratamiento, pero no a los dos.

- Estimación del promedio de los efecto causales 

- Resultados potenciales

- Valores $p$ 


## Tres escenarios hipotéticos: 

1. El mejor escenario: Podemos observar simultáneamente para cada unidad el valor de la variable de interés ($Y$) cuando estas son asignadas al grupo de control ($T=0$) y cuando son asignadas al grupo de tratamiento ($T=1$.)  

2. El segundo mejor escenario: Podemos realizar un número infinito de experimentos

3. El tercer mejor escenario: Podemos realizar SÓLO UN experimento

# Primer escenario: podemos observar el efecto causal para cada unidad

## Primer escenario: El mejor escenario

Podemos observar el valor de la variable de interés ($Y$) cuando las unidades son asignadas al control ($T=0$) y cuando son asignadas a recibir el tratamiento ($T=1$.) 

```{r echo=FALSE}

participantes <- c("Noelia",
             "Olivia", 
             "Simón", 
             "Jose", 
             "Santiago",
             "Alejandra",
             "Juan",
             "Antonio",
             "Sofia",
             "Emiliano")

control <-     c(0,2,3,1,3,5,6,2,3,4)
tratamiento <- c(1,2,1,4,5,5,7,4,5,6)


RP <- data.frame(participantes, control, tratamiento)
kable(RP, booktabs = T)%>%
  kable_styling(font_size = 7)
```

Preguntas:

- ¿Cuál es el efecto del tratamiento para cada participante?
- ¿Cuál es el  promedio de los efectos del tratamiento? O cómo calcularlo?


## Efecto del tratamiento para cada participante


```{r}
RP$diferencia <- RP$tratamiento - RP$control 
```

```{r echo=FALSE}
kable(RP, booktabs = T)%>%
  kable_styling(font_size = 9)
```


## Promedio de los efectos del tratamiento

```{r echo=FALSE, comment=""}
kable(RP, booktabs = T)%>%
  kable_styling(font_size = 9)
```

```{r, comment=""}
mean(RP$diferencia)
mean(RP$tratamiento- RP$control )
```
 
## Recapitulando

- ¿Cómo definimos nuestro primer escenario? 



## Recapitulando

- ¿Cómo definimos nuestro primer escenario? 

Como un escenario en el que podemos observar simultáneamente para cada unidad el valor de la variable de interés ($Y$) cuando estas son asignadas al grupo de control ($T=0$) y cuando son asignadas al grupo de tratamiento ($T=1$.)  



## Problemas con el primer escenario

- ¿Cuál es el problema con este escenario?


## Problemas con el primer escenario

- ¿Cuál es el problema con este escenario?


Una vez conducimos nuestro experimento, sólo observamos un resultado potencial para cada unidad. Si Noelia es asignada a recibir el tratamiento, ya no podemos observar qué habría pasado si Noelia hubiera sido asignada a control y viceversa. 

## Problemas con el primer escenario


- ¿Cuál es el problema con este escenario?

Una vez conducimos nuestro experimento, sólo observamos un resultado potencial para cada unidad. Si Noelia es asignada a recibir el tratamiento, ya no podemos observar qué habría pasado si Noelia hubiera sido asignada a control y viceversa. 

No podemos calcular el promedio del efecto del tratamiento como vimos en la diapositiva anterior. No importa cuántos datos tengamos. Nunca vamos a poder a observar los dos resultados potenciales al mismo tiempo. 

## Problemas con el primer escenario

- ¿Cuál es el problema con este escenario?

Una vez conducimos nuestro experimento, sólo observamos un resultado potencial para cada unidad. Si Noelia es asignada a recibir el tratamiento, ya no podemos observar qué habría pasado si Noelia hubiera sido asignada a control y viceversa. 

No podemos calcular el promedio del efecto del tratamiento como vimos en la diapositiva anterior. No importa cuántos datos tengamos. Nunca vamos a poder a observar los dos resultados potenciales al mismo tiempo. 

Esto es a lo que llamamos  **el problema fundamental de la inferencia causal.** 

# Segundo escenario: podemos realizar un número infinito de experimentos

## ¿Cuál es la situación ahora?

- No podemos observar el efecto causal para cada unidad
- Intuición: recibes el tratamiento (ejemplo: un medicamento) o no lo recibes. Pero las dos cosas no pasan al mismo tiempo
- Esto es a lo que llamamos  **el problema fundamental de la inferencia causal.**
- No observamos los valores contrafactuales
- Hay muchos datos faltantes

## ¿Cómo podemos solucionarlo?

- Aunque nunca podremos observar el efecto causal para cada unidad. Sí podemos calcular el promedio de los valores que sí observamos. 

- Gracias al selección/asignación aleatoria podemos  obtener  estimaciones confiables.

## Veámos lo que nos permite el selección/asignación aleatoria

Enfoquémonos por ahora en el promedio del resultado potencial bajo el tratamiento

```{r echo=FALSE}
RP <- data.frame(participantes, control, tratamiento)
kable(RP, booktabs = T)%>%
  kable_styling(font_size = 7)
```

```{r, comment=""}
mean(RP$tratamiento)
```

## Pregunta


¿Podemos obtener  una  estimación confiable de este promedio si no observamos el resultado potencial bajo el tratamiento para cada participante?

## Por ejemplo

¿Qué pasa si hacemos solo seleccionamos 5 unidades aleatoriamente para el grupo del tratamiento?

```{r echo=FALSE}
 
asignacion <-  randomizr::complete_ra(10, 5 )
tr  <- ifelse(asignacion==1, tratamiento, "")
seleccionado  <- ifelse(asignacion==1, "si", "no")

muestra <- data.frame(participantes,  tratamiento = tr , 
                 seleccion = seleccionado)


kable(muestra, booktabs = T)%>%
  kable_styling(font_size = 7)
```

```{r include=FALSE}
muestra$tratamiento <- as.numeric(muestra$tratamiento)
```

```{r comment=""}
mean(muestra$tratamiento, na.rm = TRUE)
```



## ¿Qué pasa si hacemos esa misma selección aleatoria una vez más?

```{r echo=FALSE}
 
asignacion <-  randomizr::complete_ra(10, 5 )
tr  <- ifelse(asignacion==1, tratamiento, "")
seleccionado  <- ifelse(asignacion==1, "si", "no")

muestra <- data.frame(participantes,  tratamiento = tr , 
                 seleccion = seleccionado)


kable(muestra, booktabs = T)%>%
  kable_styling(font_size = 7)
```

```{r include=FALSE}
muestra$tratamiento <- as.numeric(muestra$tratamiento)
```

```{r comment=""}
mean(muestra$tratamiento, na.rm = TRUE)
```



## ¿Qué pasa si hacemos esto **muchas** veces?


```{r echo= FALSE}
library(ggplot2)
promedios <- c()
for (i in 1:10000) {
asignacion <-  randomizr::complete_ra(10, 5 )
tr  <- ifelse(asignacion==1, tratamiento, NA)

muestra <- data.frame(participantes,  tratamiento = tr )

promedios <- append(promedios, mean(muestra$tratamiento,na.rm = TRUE))
}



simulaciones <- data.frame(id = 1:10000, promedios )


ggplot(simulaciones , aes(x=promedios )) +
  geom_histogram(fill= 'light blue', bins = 20) +
  geom_vline(aes(xintercept= mean(RP$tratamiento))) +
  xlab("Promedio de las simulaciones") +
  ylab("Conteo de los promedios") + 
  ggtitle("Distribucion de los promedios del tratamiento de 10000 simulaciones")
```


## Ahora comparemos el promedio de las simulaciones con el real

### Simulaciones
```{r}
mean(promedios)
```

### Promedio "real"
```{r}
mean(RP$tratamiento)
```

## Panorama general

### ¿Qué hemos aprendido?

- Que podemos estimar el promedio real de una cantidad sin tener todos las observaciones.

### ¿Para qué nos sirve este aprendizaje?

- Vamos a utilizar esta misma idea para estimar el efecto causal promedio


## Asignación aleatoria

- Supongamos que queremos probar si el tratamiento tuvo algún efecto positivo entre los participantes

```{r, echo=FALSE}
asignacion <-  randomizr::complete_ra(10, 5 )
tr  <- ifelse(asignacion==1, tratamiento, "")
ctr  <- ifelse(asignacion==0, control, "")

aa1 <- data.frame(participantes,  tratamiento = tr ,control = ctr,
                  asignacion)


kable(aa1, booktabs = T)%>%
  kable_styling(font_size = 7)
```

Si `asignacion = 1`, el participante fue asignado al grupo del tratamiento y si `asignacion = 0`, el participante fue asignado al grupo de control.


## Efecto causal promedio para este esquema de asignación

```{r echo = FALSE }
kable(aa1, booktabs = T)%>%
  kable_styling(font_size = 7)
```

```{r include=FALSE}
aa1$tratamiento <- as.numeric(aa1$tratamiento)
aa1$control <- as.numeric(aa1$control )
```

```{r}
mean(aa1$tratamiento, na.rm = TRUE)-mean(aa1$control, na.rm = TRUE)
```

## Estimemos el efecto causal promedio para otra asignación
```{r, echo=FALSE}
asignacion <-  randomizr::complete_ra(10, 5 )
tr  <- ifelse(asignacion==1, tratamiento, "")
ctr  <- ifelse(asignacion==0, control, "")

aa2 <- data.frame(participantes,  tratamiento = tr ,control = ctr,
                  asignacion)


kable(aa1, booktabs = T)%>%
  kable_styling(font_size = 7)
```
```{r echo = FALSE }
kable(aa1, booktabs = T)%>%
  kable_styling(font_size = 7)
```

```{r include=FALSE}
aa1$tratamiento <- as.numeric(aa1$tratamiento)
aa1$control <- as.numeric(aa1$control )
```

```{r}
mean(aa1$tratamiento, na.rm = TRUE)-mean(aa1$control, na.rm = TRUE)
```

##  y ahora para *muchas*

- Repetimos este proceso 10000 veces

- En cada iteración la mitad de los participantes son asignados aleatoriamente al grupo de control y la mitad al grupo del tratamiento

- Calculamos el promedio de cada grupo y luego calculamos la diferencia del promedio. Ese es el **efecto causal promedio**

```{r}
ecp<- c()
for (i in 1:10000) {
asignacion <-  randomizr::complete_ra(10, 5 )
tr  <- ifelse(asignacion==1, tratamiento, NA)
ctr  <- ifelse(asignacion==0, control, NA)
aa2 <- data.frame(participantes,  tratamiento = tr ,control = ctr,
                  asignacion)
ATE <- mean(aa2$tratamiento,na.rm = TRUE) -mean(aa2$control,na.rm = TRUE)

ecp <- append(ecp, ATE)
}



simulaciones <- data.frame(id = 1:10000, ecp )


ggplot(simulaciones , aes(x=ecp )) +
  geom_histogram(fill= 'light blue', bins = 20) +
  geom_vline(aes(xintercept= mean(RP$tratamiento-RP$control))) +
  xlab("Efecto causal promedio") +
  ylab("Conteo de los promedios") + 
  ggtitle("Distribucion del efecto causal promedio de las 10000 simulaciones")
```

## Ahora comparemos el promedio de las simulaciones con el real

Simulaciones
```{r}
mean(ecp)
```

Real
